【裁判字號】    99,苗簡,183
【裁判日期】    990607
【裁判案由】    侵權行為損害賠償
【裁判全文】
臺灣苗栗地方法院民事簡易判決         99年度苗簡字第183號
原      告  丙○○
被      告  丁○○
            乙○○
            甲○○
上列當事人間請求侵權行為損害賠償事件，本院於民國99年5 月
27日言詞辯論終結，判決如下：
    主  文
被告應連帶給付原告新臺幣陸萬柒仟參佰柒拾捌元。
訴訟費用新臺幣壹仟參佰參拾元由被告連帶負擔。
本判決得假執行。
    事實與理由
壹、程序方面：
一、按訴狀送達後，原告不得將原訴變更或追加他訴。但擴張或
    減縮應受判決事項之聲明者，不在此限，民事訴訟法第255
    條第1 項第3 款定有明文。本件原告起訴時，訴之聲明原為
    「被告應給付原告新臺幣（下同）120,700 元。」嗣於民國
    99年5 月27日言詞辯論期日變更聲明為「被告應連帶給付原
    告67,378元。」核屬減縮應受判決事項之聲明，揆諸上開規
    定，自應准許。
二、被告經合法通知，均未於言詞辯論期日到場，核無民事訴訟
    法第386 條各款所列情形，爰依原告之聲請，由其一造辯論
    而為判決。
貳、實體方面：
一、原告主張：被告丁○○、乙○○、甲○○與原告之子張仁岳
    因細故發生口角，乃於98年5 月15日凌晨零時21分許，前往
    台北縣雙溪鄉○○路10號張仁岳住處，分持木棒砸擊張仁岳
    停放於住處旁，原告所有車牌號碼9111－HB號自用小客車（
    下稱系爭自小客車），致系爭自小客車受有損害。被告3 人
    因上開毀損犯行，經臺灣基隆地方法院（下稱基隆地院）98
    年度易字第602 號刑事判決，處被告丁○○有期徒刑4 月、
    被告乙○○、甲○○各有期徒刑3 月，均得易科罰金。系爭
    自小客車之修復費用共60,878元（其中零件修復費用59,279
    元，折舊後為5,928 元、修復工資20,750元、烤漆費用34,2
    00元），拖吊費6,500 元，共計原告受有67,378元之損失，
    爰依侵權行為之法律關係提起本訴。並聲明：如主文第1 項
    所示。
二、被告3 人均未於言詞辯論期日到場，亦未提出書狀作何聲明
    或陳述。
三、原告主張系爭自小客車為其所有，被告丁○○、乙○○、甲○○因與原告之子張仁岳發生口角，乃基於共同毀損之犯意
    聯絡，於98年5 月15日凌晨零時21分許，前往台北縣雙溪鄉
    ○○路10號張仁岳住處，分持木棒砸擊原告所有之系爭自小
    客車，致系爭自小客車受有損害，因該損害之修復費用60,8
    78元（其中零件修復費用59,279元，折舊後為5,928 元、修
    復工資20,750元、烤漆費用34,200元）、拖吊費6,500 元，
    原告共受有67,378元損失之事實，業據原告提出系爭自小客
    車行車執照、順益汽車股份有限公司估價單、鑫展拖吊車輛
    服務簽認單各1 紙為證（見卷第20、21頁）。又被告3 人已
    受合法通知，既未到場爭執，復未提出書狀作任何聲明或陳
    述，依民事訴訟法第280 條第3 項準用第1 項之規定，視同
    自認，堪認原告此部分主張為真實。另被告3 人因上開毀損
    犯行，經基隆地院98年度易字第602 號刑事判決，處被告丁○○有期徒刑4 月、被告乙○○、甲○○各有期徒刑3 月，
    均得易科罰金。被告丁○○不服提起上訴，經臺灣高等法院
    以99年度上易字第361 號刑事判決駁回其上訴確定在案等情
    ，業據本院依職權調閱上開刑事卷宗查明屬實，上開刑事確
    定判決，亦認系爭自小客車係遭被告3 人共同毀損。
四、按因故意或過失，不法侵害他人之權利者，負損害賠償責任
    ；數人共同不法侵害他人之權利者，連帶負損害賠償責任；
    不法毀損他人之物者，被害人得請求其物因毀損所減少之價
    額。民法第184 條第1 項、第185 條第1 項前段、第196 條
    分別定有明文。而物被毀損所減少之價額，得以修復費用為
    估定之標準，但以必要者為限，例如：修理材料以新品換舊
    品，應予折舊（最高法院77年度第9 次民事庭會議決議可資
    參照）。本件被告3 人基於共同毀損他人之物之犯意聯絡，
    分持木棒砸擊原告所有之系爭自小客車，致原告受有財產損
    害，被告自應連帶負侵權行為損害賠償之責。查系爭自小客
    車修復所需之材料費用為59,279元、工資為20,750元、烤漆
    費為34,200元，業據原告提出順益汽車股份有限公司之估價
    單為證（見卷第21至23頁），堪信為真實。原告以修復費用
    為系爭自小客車所減少價額之依據，依上開最高法院決議意
    旨，為法所許，惟零件費用應扣除折舊額始為必要費用。系
    爭自小客車原發照日期為93年4 月（見卷第18頁），事故日
    為98年5 月，參酌營利事業所得稅查核準則第95條第6 項規
    定，固定資產提列折舊採用定率遞減法者，以一年為計算單
    位；其使用期間未滿一年者，按實際使用之月數相當於全年
    之比例計算之；不滿一月者，以月計。系爭自小客車自發照
    日至事故發生日之實際使用期間已超過5 年。復依行政院頒
    布之「固定資產耐用年數表」及「固定資產折舊率表」規定
    ，自小客車之耐用年數為5 年，依定率遞減法每年應折舊10
    00分之369 ，而採用定率遞減法計算折舊者，其最後1 年之
    折舊額，加歷年折舊累計額，其總和不得超過該資產成本原
    額之10分之9 ，換言之，逾耐用年數之自小客車仍有相當於
    資產成本原額百分之10之殘值。本件系爭自小客車已逾耐用
    年數，折舊額超過換修材料成本總額之10分之9 ，依上開說
    明，其扣除折舊後之必要修復費用，應以材料成本總額之10
    分之1 計算，故系爭自小客車修復材料之必要費用為5,928
    元（59,2791/10＝5,928 ，元以下四捨五入），加上工資
    20,750元、烤漆費34,200元，合計系爭自小客車因本件事故
    毀損而減少之價額為60,878元（5,928 ＋20,750＋34,200＝
    60,878）。原告為修復系爭自小客車，另支付拖吊費用6,50
    0 元，亦屬必要支出，故原因被告3 人侵權行為所生之損害
    共計67,378元。從而，原告依侵權行為之法律關係，請求被
    告連帶給付原告損害賠償67,378元，為有理由，應予准許。
五、本件係關於財產權之訴訟其標的金額在500,000 元以下之簡
    易訴訟程序，本院為被告敗訴之判決，應依民事訴訟法第38
    9 條第1 項第3 款規定，依職權宣告假執行。
六、據上論結，本件原告之訴為有理由，依民事訴訟法第436 條
    第2 項、第385 條第1 項前段、第78條、第85條第2 項、第
    389 條第1 項第3 款，判決如主文。
中    華    民    國    99    年    6     月    7     日
              苗栗簡易庭法  官  吳國聖
以上正本係照原本作成。
如對本判決上訴，須於判決送達後20日內向本院提出上訴狀。
                        書記官  葉俊宏
中    華    民    國    99    年    6     月    7     日

司法院資訊處製作；財團法人民間司法改革基金會備份。
